【裁判字號】    88,上訴,3836
【裁判日期】    890524
【裁判案由】    毒品危害防制條例
【裁判全文】
臺灣高等法院刑事判決                          八十八年度上訴字第三八三六號
    上  訴  人  臺灣桃園地方法院檢察署檢察官
    被      告  丙○○
    義務辯護人  乙○○
右上訴人因被告毒品危害防制條例案件，不服臺灣桃園地方法院八十七年度訴字第六
八九號，中華民國八十八年四月十六日第一審判決（起訴案號：臺灣桃園地方法院檢
察署八十七年度偵字第三八五八號）提起上訴，本院判決如左：
    主  文
上訴駁回。
    理  由
一、公訴意旨略以：被告丙○○意圖營利，於八十六年十二月十二日，以00000
    00號電話為聯絡方式，以四公克新台幣（下同）一萬元之代價，販售安非他命
    與甲○○，經警於八十七年三月二十五日，在桃園縣桃園市○○路、永安路口查
    獲，並扣得安非他命二．九公克，因認被告涉犯麻醉藥品管理條例第十三條之一
    第二項第一款之非法販賣安非他命罪嫌云云。
二、按犯罪事實應依證據認定之，無證據不得推定其犯罪事實；不能證明被告犯罪或
    其行為不罰者，應諭知無罪之判決，刑事訴訟法第一百五十四條、第三百零一條
    第一項分別定有明文。次按「認定不利於被告之事實，須依積極證據，苟積極證
    據不足為不利於被告事實之認定時，即應為有利於被告之認定，更不必有何有利
    之證據」，最高法院三十年上字第八一六號著有判例。
三、本件公訴人認被告涉有上開罪嫌，無非係以通訊監察譯文及扣案前開安非他命資
    為論據。惟訊據被告則堅決否認有何販賣安非他命之犯行，並辯稱：伊沒有賣安
    非他命給甲○○，伊與甲○○是朋友，兩人都是一起先集資再找賣主購買安非他
    命，伊記得八十六年十二月十二日與甲○○沒有見面，但有用電話聯絡，至監聽
    電話內容雖有提及買安非他命之事，惟並非伊販賣給甲○○，而是共同出資後，
    再由甲○○去買安非他命，伊並未從中賺取任何利潤等語。經查：
（一）檢察官係就被告八十六年十二月十二日之販賣安非他命事實起訴，而安非他命
      係於八十七年三月二十五日扣案，且非自檢察官所指買受人甲○○處扣案，自
      不足資為被告販賣之證據。
（二）另案被告甲○○固於偵查中供稱：「（是否如此？）其實我們都是互助調貨二
      、三次，均與丙○○說的一樣」、「（在八十六年底妳是否向丙○○拿過一萬
      元四公克的安非他命？）因丙○○欠我錢，而安非他命我們是互助調貨，至於
      數量金額均忘了，都在蘆竹南崁加油站附近皮鞋店交貨，我們是互助調貨及金
      錢往來，安非他命是自己拿來吸。」等語（見原審卷第三十二頁），甲○○既
      係就八十六年年底有無購買而回答，即難資為被告於八十六年十二月十二日有
      無販賣之證據。況甲○○並未直承向被告購買，而稱「互助調貨」，即難認甲
      ○○向被告購買安非他命。況甲○○無法記得數量與金額，自難憑此部分甲○
      ○之供證，遽認被告有於八十六年十二月十二日販賣一萬元四公克之安非他命
      予甲○○之情事。
（三）被告於警訊中供稱：「（你說你沒販賣安非他命，為何本分局通信監察你所有
      0000000電話，在八十六年十二月十二日中有一甲○○綽號〝小琪〞之
      女子向你購買一萬元之安非他命，你有何解釋？）我並沒有販賣安非他命，當
      初是甲○○拿一萬元叫我幫他調貨，且我也沒有從中得利，因他說比較相信我
      ，所以才請我幫他調貨。」等語（見偵卷第六頁），並未自白販賣，而辯稱係
      幫林女調貨。被告復於偵查中供稱：「（有無賣安非他命給綽號阿中、阿德、
      阿督仔、小琪、阿輝、唐榮及甲○○等？）我只是電話講講，實際上並沒有賣
      給他們。」（見偵卷第五十七頁）、「（是否有幫過甲○○調貨？）那天我只
      是隨便說說，我沒有調貨給他。」等語（見偵卷第九十五頁），非但否認販賣
      ，抑且否認幫林女調貨。被告於原審供稱：「（你有無向她買安非他命？）我
      們是合資買，每次都是我拿一萬元給她，由甲○○去買，從八十六年年底到八
      十七年三月中旬，都是在蘆竹南崁加油站附近的皮鞋店把錢拿給她，共交過二
      、三次，是用呼叫器連絡她，買完後也是以呼叫器約在龜山或桃農縱貫路邊把
      安非他命交給我。」（見原審卷第三十一頁）、「我們只是互助調取安非他命
      來吸。」等語（見原審卷第三十三頁），復辯稱互相幫忙調貨。被告又於原審
      供稱：「（為何八十六年十二月間警方監聽你住處電話時，你與甲○○曾提及
      買賣安非他命之事？）因先前我曾向他借錢，他要我給他安非他命抵償，且之
      前我的安非他命都是向他調的，所以他才會相信我」、「（你先前向他借多少
      錢？）一萬元。」等語（見原審卷第四十七頁），即辯稱林女希被告以安非他
      命抵償借款一萬元，嗣又於原審改稱：「（提示偵卷第三十二頁你與月惠通話
      內容為何所指？）在八十六年十二月十一日他曾來電問我有無『安』，第二天
      甲○○來電表示他不信任原來合資要購買的人，他轉過來要與我合資購買。」
      等語（見原審卷第一０九頁），先後辯詞反覆，固難採信。惟按「事實審法院
      對於證據之取捨，依法雖有自由判斷之權，然積極證據不足證明犯罪事實時，
      被告之抗辯或反證縱屬虛偽，仍不能以此資為積極證據應予採信之理由」、「
      又認定犯罪事實應依證據，為刑事訴訟法所明定，故被告否認犯罪事實所持之
      辯解，縱屬不能成立，仍非有積極證據足以證明其犯罪行為，不能遽為有罪之
      認定」，最高法院三十年上字第四八二號及三十年上字第一八三一號分別著有
      判例。故仍需有積極證據，以證明公訴人所指被告之販賣犯行。
（四）原審提示通訊監察譯文，證人甲○○證稱：「（警方曾聽電話之內容妳如何解
      釋？）時隔已久，我不知那是什麼意思。」、「（是否曾向丙○○買過安非他
      命？）無。」、「（被告辯護人：請訊問八十六年十二月四號有無與丙○○碰
      面，依譯文內容八十六年十二月十二日被告與甲○○並未見面。）快一年前的
      事我不記得了。」等語（見原審卷第七十二頁反面）。是甲○○否認係向被告
      買安非他命，明示不記得通話內容何意，且就雙方有無因前開電話而見面乙節
      ，表示記不得。
（五）八十六年十二月十二日被告與甲○○間共計通話三通，通訊監聽譯文內容如下
      ：（Ａ即被告；Ｂ即甲○○）
１、第一通：
「Ａ：小琪（指甲○○），我等一下過去。
  Ｂ：阿中他有給你了嗎？
  Ａ：沒有。
  Ｂ：明天有一個人要，他叫我壹萬元給了，你過來我樓下有公用電話。
  Ａ：我一下過去。」
２、第二通：
「Ｂ：阿信，以你方便為準，我現在有現金，他們那些人我信不過我不要，我叫他們
自己處理，你弄足給我一樣的重量，剩的我明天再拿，我身上不要放那麼多。」
３、第三通：
「Ｂ：阿信，本來我早上要叫你過來，我昨天到現在都沒睡好，那我明天拿到你店裡
給你。」
      經本院提示前開監聽譯文予被告，被告辯稱：「（是否於八十六年十二月十二
      日販賣四公克一萬元之安非他命與甲○○？）沒此事。」、「（〈提示偵卷第
      三十一月至三十三頁〉在八十六年十二月十二日你對甲○○說我等一下過去，
      他問阿中他有給你了嗎？是指何東西？）是指安非他命，我說沒有。」、「（
      他又說明天有一個人要，他叫我一萬元給了，是否指安非他命？）他是說那人
      要出一萬元與我和甲○○合資買安。」、「（〈提示前南通訊監察紀錄〉甲○
      ○說我現有現金，你弄足給我一樣的重量，剩的我明天再拿，是指什麼？）因
      當天我們合資由她去買的安非他命沒有買到，他反過來打電話來說問我有沒有
      辦法幫他買安。」、「（你為何沒有說話？）他說他信不過，代表他沒買到。
      」、「（〈提示前開通訊監察紀錄〉甲○○說那我明天拿到店裡給你是何意思
      ？）這句話證明我沒買到，反而他買到明天要拿給我。」、「（你有無交付四
      公克一萬元的安非他命給甲○○過？）沒有。」等語（見本院卷八十九年五月
      四日筆錄），被告所辯雖屬牽強，惟上開監聽譯文之內容，無法證明雙方最後
      有無前往成交，有無變卦，安非他命數量，及交付安非他命之時地；復因安非
      他命未據扣案，無從化驗所交付者是否確係安非他命，故前開監聽譯文，仍不
      足資為被告於八十六年十二月十二日有販賣四公克一萬元安非他命予甲○○之
      證據。
（六）此外復查無其他積極事證足認被告有公訴人所指販賣安非他命之行為，既不能
      證明被告犯罪，原審為被告無罪之諭知，即無違誤。檢察官上訴意旨認應當庭
      勘驗監聽錄音帶，以查明被告與甲○○間之語氣、語調有無詭異隱晦之處，再
      與監聽譯文之文字作綜合判斷，原審證據之調查似嫌不足云云。惟查前開監聽
      錄音帶已因桃園縣警察局大園分局辦公廳舍整理而遺失，業據該局函覆在卷，
      已無從勘驗。上訴意旨據此指摘原判決不當，非有理由，應予駁回。
據上論斷，應依刑事訴訟法第三百六十八條，判決如主文。
本案經檢察官蔡茂松到庭執行職務。
中    華    民    國    八十九    年        五        月      二十四    日
                            台灣高等法院刑事第二十四庭
                                審判長法  官  陳  貽  男
                                      法  官  李  世  貴
                                      法  官  聶  齊  桓
右正本證明與原本無異。
如不服本判決應於收受送達後十日內向本院提出上訴書狀，其未敘述上訴之理由者並
得於提起上訴後十日內向本院補提理由書（均須按他造當事人之人數附繕本）。
                                      書記官  于      誠
中    華    民    國    八十九    年        五        月      二十五    日


司法院資訊處製作；財團法人民間司法改革基金會備份。
